【裁判字號】    97,交聲,82
【裁判日期】    970530
【裁判案由】    違反道路交通管理處罰條例聲明異議
【裁判全文】
臺灣苗栗地方法院刑事裁定              97年度交聲字第82號
原處分機關  交通部公路總局新竹區監理所苗栗監理站
異  議  人
即受處分人  甲○
                  國民身分證統.
上列異議人因違反道路交通管理處罰條例案件，對於交通部公路
總局新竹區監理所苗栗監理站於民國97年4 月21日以竹監苗字第
裁54-F00000000號所為之處分（原舉發案號：苗栗縣警察局97年
3 月19日苗縣警交字第F00000000 號）聲明異議，本院裁定如下
：
    主  文
異議駁回。
    理  由
一、按汽車駕駛人，有於駕駛執照吊扣期間駕駛小型車或機器腳
    踏車之情形者，處新臺幣6,000 元以上12,000元以下罰鍰，
    並當場禁止其駕駛，且吊銷其駕駛執照，1 年內不得考領，
    道路交通管理處罰條例第21條第1 項第5 款、第4 項後段、
    第67條第3 項定有明文。
二、原處分意旨略以：異議人甲○前於民國96年4 月20日20時58
    分，駕駛車牌號碼MH-5043 號自用小客車行經苗栗市○○路
    便橋處為苗栗縣警察局苗栗分局南苗派出所警員掣單舉發「
    該員酒後駕車經酒測為0.78mg/L，標準為0.25mg/L，超過標
    準0.53mg/L」違規，並自96年4 月20日至97年4 月19日吊扣
    其所有職業聯結車駕照，其仍於駕駛聯結車執照吊扣期間內
    之97年3 月19日14時43分許，駕駛車號MH-5043 號自用小客
    車，行經苗栗市○○路87號前為苗栗縣警察局苗栗分局北苗
    派出所警員舉發「駕照遭吊扣期間駕駛小型車（無照駕駛）
    禁駛」之違規，爰依道路交通管理處罰條例第21條第1 項第
    5 款、第4 項之規定，裁處異議人9,000 元，並吊銷駕駛執
    照，1 年內禁考等語。
三、異議意旨略以：異議人於96年4 月20日因酒駕受罰鍰、吊扣
    駕照處分，97年4 月20日期滿。97年3 月19日遭舉發未繫安
    全帶，數日後接獲同一天開立之「駕照吊扣期間駕駛小型車
    」罰單。異議人依限到案才知除罰鍰外應再吊銷1 年，則本
    人賴以工作之職業駕駛資格及工作機會可能因此永遠失去，
    懇請體恤小民生計，易處可以領照工作之裁量云云。
四、經查：
（一）按道路交通管理處罰條例第68條業於94年12月14日修正，
      並自95年3 月1 日施行，修正前之道路交通管理處罰條例
      第68條規定：「汽車駕駛人，因違反本條例及道路交通安
      全規則之規定，受吊扣或吊銷駕駛執照處分時，吊扣或吊
      銷其持有各級車類之駕駛執照。」其立法意旨在於違規行
      為對道路交通秩序之維持及道路交通安全已生較大之影響
      ，故規定吊扣或吊銷其持有各級車類之駕駛執照，以限制
      其繼續駕車行駛道路之權利，其係屬駕駛行為之限制，並
      不因所持駕駛執照種類不同而有所差異。而修正後之道路
      交通管理處罰條例第68條規定：「汽車駕駛人，因違反本
      條例及道路交通安全規則之規定，受吊銷駕駛執照處分時
      ，吊銷其持有各級車類之駕駛執照。」其立法理由略以：
      「原條文將違法或違規駕駛人所持有各級車類之駕駛執照
      一併吊扣或吊銷，失之過酷，影響人民工作及生活甚鉅，
      爰修正之」等語。故依修正後道路交通管理處罰條例第68
      條之規定，受吊扣駕駛執照處分，不再吊扣其持有各級車
      類之駕駛執照，僅於受吊銷駕駛執照處分時，始吊銷其持
      有各級車類之駕駛執照，而限縮修正前條文之適用範圍，
      即受吊扣駕駛執照處分，不再本條規定適用之列。是依上
      開規定受吊銷駕照處分者，仍維持吊銷其持有各級車類之
      駕駛執照，至於受吊扣駕照處分者，則僅吊扣其違法或違
      規當時所駕駛車輛之駕駛執照，不再吊扣其持有各級車類
      之駕駛執照，其理甚明。
（二）異議人於96年4 月20日20時58分，因酒後駕駛車號MH-504
      3 號自用小客車，經警掣單舉發違規，並由交通部公路總
      局新竹區監理所，自96年4 月20日起至97年4 月19日止，
      執行吊扣異議人之職業聯結車駕駛執照等情，有苗栗縣警
      察局96年4 月20日苗縣警交字第F00000000 號舉發違反道
      路交通事件管理通知單、交通部公路總局新竹區監理所96
      年4 月30日苗監稽違字第F00000000-0000 -000 號駕駛執
      照吊扣執行單各1 份在卷可稽；異議人復於97年3 月19日
      駕駛上開自小客車，行經苗栗市○○路87號前時，為苗栗
      縣警察局苗栗分局北苗派出所警員舉發「駕照遭吊扣期間
      駕駛小型車（無照駕駛）禁駛」之違規等情，為異議人所
      不否認，並有苗栗縣警察局97年3 月19日苗縣警交字第F0
      0000000 號舉發違反道路交通事件管理通知單影本各1 紙
      附卷足憑，是異議人確有在其職業聯結車駕駛執照吊扣期
      間駕駛普通小型車之事實，堪以認定。
（三）惟異議人前之酒後駕車行為當時係駕駛自用小客車，揆諸
      首開說明，其依法所受之處分應為限制其駕駛普通小型車
      之權利，即吊扣其小型車普通駕駛執照，異議人所持有得
      以合於規定駕駛其所使用車輛之普通小型車駕駛執照既尚
      在吊扣期間，竟仍於上開時、地駕駛自用小客車，即有違
      道路交通管理處罰條例第21條第1 項第5 款之規定，異議
      人雖以前詞置辯，惟按駕駛執照吊扣期間禁止駕駛小型車
      ，其目的乃係維護公眾往來行車之安全，為防杜再犯及給
      予受處分人相當警惕，而剝奪其於一定時期內駕駛車輛之
      資格，異議人自不得以己身之事由而貽害不特定多數用路
      人之交通安全，況該案駕駛執照吊扣期間僅有1 年，並非
      毫無限制，顯已考量到異議人因此所受之影響。至交通部
      公路總局新竹區監理所於96年4 月20日吊扣者為異議人之
      職業聯結車駕駛執照與本院認定不符部分，因已逾該案聲
      明異議期間，非本院受理範圍，相關行政單位謹依法處理
      ，併此敘明。從而，原處分機關以該事由予以裁罰，於法
      尚無不合。
五、綜上所述，異議人確有於駕駛執照吊扣期間駕駛小客車之違
    規行為，從而原處分機關依道路交通管理處罰條例第21條第
    1 項第5 款、第4 項及違反道路交通管理事件統一裁罰基準
    及處理細則第41條第4 項之規定，裁處受處分人罰鍰9,000
    元並吊銷駕駛執照1 年內禁考，核無違誤。異議人之異議為
    無理由，應予駁回。
六、據上論斷，應依道路交通管理處罰條例第87條第2 項，道路
    交通案件處理辦法第19條，裁定如主文。
中    華    民    國    97    年    5     月    30    日
                        交通法庭  法  官  林卉聆
以上正本證明與原本無異。
如不服本裁定，應於收受送達後5 日內向本院提出抗告狀。
                                  書記官  楊慧萍
中    華    民    國    97    年    5     月    30    日


司法院資訊處製作；財團法人民間司法改革基金會備份。
